【裁判字號】    92,訴,1022
【裁判日期】    920707
【裁判案由】    偽造有價證券等
【裁判全文】
臺灣臺中地方法院刑事判決                        九十二年度訴字第一Ｏ二二號
    公  訴  人  臺灣臺中地方法院檢察署檢察官
    被      告  乙○○
    選任辯護人  黃振源律師
右列被告因偽造有價證券等案件，經檢察官提起公訴（九十一年度偵字第一九八七四
號），本院判決如左：
    主      文
乙○○共同連續行使偽造信用卡，處有期徒刑肆月，如易科罰金，以佰元折算壹日
。偽造之信用卡貳張、共同於信用卡簽帳單貳張（含一、二、三聯）上偽造之「柯加
祿」、「陳瑞民」簽名，均沒收。
    事      實
一、乙○○與綽號「阿文」之不詳姓名成年男子，共同意圖為自己不法之所有及行使
    偽造信用卡、偽造私文書進而行使之概括犯意聯絡，先由綽號「阿文」者於不詳
    時、地，取得偽造之ＤＵＣＡＴＯ  ＳＰＡ（義大利銀行）信用卡二張，乙○○
    在其中卡號為五四六四九一Ｚ000000000號之偽造信用卡背面偽造「柯
    加祿」之簽名一枚，綽號「阿文」者則在另一張卡號為五四六四九一Ｚ0000
    00000號之偽造信用卡背面偽造「陳瑞民」之簽名一枚，用以表示係持卡人
    柯加祿、陳瑞民在該信用卡有效期間內，有權使用該信用卡之辨識及證明之私文
    書，足以生損害於柯加祿及陳瑞民。復於民國九十一年三月十七日下午三時二十
    分許，由乙○○駕駛其所有之車號ＩＣ－六七九二號自小客車搭載綽號「阿文」
    者，至台中縣沙鹿鎮○○街二十三號之「統一量販超市」內，乙○○選購價值新
    台幣（下同）一萬一千四百四十元之煙酒，綽號「阿文」者亦選購價值一萬零一
    百五十九元之煙酒，並於九十一年三月十七日下午三時三十八分許，先由乙○○
    持前揭偽造之信用卡，向該店店員陳雅君刷卡結帳而行使偽造之信用卡，並在信
    用卡簽帳單（一式三聯）之私文書上，偽簽「柯加祿」之簽名一枚，表明係柯加
    祿本人刷卡消費而偽造私文書，復交付陳雅君而據以行使偽造私文書；另綽號「
    阿文」者則於同日下午三時四十一分許，持前揭偽造之信用卡向陳雅君刷卡結帳
    而行使偽造之信用卡，並在信用卡簽帳單（一式三聯）之私文書上，偽簽「陳瑞
    民」之簽名一枚，表明係陳瑞民本人刷卡消費而偽造私文書，復交付陳雅君而據
    以行使偽造私文書，陳雅君並因而陷於錯誤而先後交付上開二批煙酒給乙○○及
    綽號「阿文」者，足以生損害於柯加祿、陳瑞民、「統一量販超市」、義大利銀
    行及財團法人聯合信用卡中心。嗣因該「統一量販超市」之經理甲○○發覺有異
    ，乃尾隨綽號「阿文」者之後，記下其二人共乘之車號ＩＣ─六七九二號自小客
    車車牌號碼後報警處理，而於九十一年五月六日查獲乙○○。
二、案經台中市警察局第三分局報請臺灣臺中地方法院檢察署檢察官偵查起訴。
    理      由
一、訊據被告乙○○固坦承有與綽號「阿文」者共同持信用卡至前開「統一量販超市
    」刷卡購買煙酒之事實，惟矢口否認有何犯行，辯稱：該信用卡是綽號「阿文」
    者在超市前拿出來的，綽號「阿文」者請其幫忙購買四瓶酒及一條煙，說他要請
    客，其不知道信用卡是偽造的，且其係依信用上背面的簽名在簽帳單上簽名的云
    云。然查：
(一)、右揭事實，業據證人陳雅君、甲○○於警詢時證述屬實，並有簽帳單正本二份、
    聯合信用卡處理中心交易紀錄影本一份、被告所有車號ＩＣ－六七九二號自小客
    車之車籍作業系統－查詢認可資料一份及照片二張附於偵查卷可稽。前開被告以
    柯加祿名義簽發之簽帳單，與其在偵查中當庭書寫之筆跡，經送請內政部警政署
    刑事警察局比對鑑定結果「二者相符」，有該局九十一年八月十六日刑鑑字第Ｚ
    000000000號鑑驗通知書影本一份附於偵查卷可按，顯然被告確有以柯
    加祿之名義刷卡消費無疑。
(二)、義大利銀行（ＤＵＣＡＴＯ  ＳＰＡ）並未在臺灣境內設立分行，此有財政部九
    十二年五月二十八日台財融（五）字第Ｚ000000000號函附於本院卷可
    參，足見義大利銀行應未在臺灣境內發行信用卡，允無疑義。則被告與綽號「阿
    文」者所使用之前開信用卡，應非冒用柯加祿及陳瑞民名義向義大利銀行聲請而
    經該銀行發行之真卡；且被告與綽號「阿文」者，竟能同時取得以義大利銀行為
    授權銀行之二張信用卡？亦可排除因柯加祿、陳瑞民在國外申請使用義大利銀行
    發行之信用卡，而在國內遺失為人撿拾使用之可能性。顯然該二張信用卡應係偽
    卡集團盜用柯加祿及陳瑞民之信用卡個人資料後所偽造，應無庸疑。
(三)、被告與綽號「阿文」者，均非柯加祿及陳瑞民本人，竟仍在信用卡背面及簽帳單
    上，共同偽造「柯加祿」、「陳瑞民」之簽名；且依被告與綽號「阿文」者至前
    開「統一量販超市」刷卡購買煙酒時，係先後結帳及離開超市，與相偕購物情形
    迥異，倘非為避人耳目，應非如此！又所刷卡之金額分別為一萬一千四百四十元
    及一萬零一百五十九元，如係正常刷卡購物，前開數目之金額僅使用一張信用卡
    即可，又何須分開刷卡？足見被告與綽號「阿文」者均知悉所持前開信用卡係屬
    偽造無誤。況被告於八十九年十一月十二日起至同年月二十日間，亦因連續六次
    持偽造之信用卡刷卡消費，而犯行使偽造私文書等罪，業經臺灣南投地方法院檢
    察署於九十年七月二十八日以九十年度偵字第三六五號起訴在案，嗣經臺灣高等
    法院臺中分院於九十一年十二月二十五日以九十一年度上訴字第一九三八號判處
    有期徒刑九月確定，有臺灣高等法院被告全國前案紀錄表一份、前開起訴書一份
    、臺灣南投地方法院九十年度訴字第二七六號判決正本一份在卷可參，則被告對
    於其持偽造信用卡刷卡所涉及之法律問題理當甚為清楚，竟於前案偵審過程中再
    犯本案，益徵其確實知悉前開信用卡係屬偽造無疑。
(四)、被告所犯前案即臺灣高等法院臺中分院九十一年度上訴字第一九三八號案件（原
    審案號：臺灣南投地方法院九十年度訴字第二七六號）之犯罪事實，係其於八十
    九年十一月十二日起至同年月二十日間，連續六次持偽造之信用卡刷卡消費之事
    實，而被告為本次犯行之時間，係於九十一年三月十七日，兩者犯行相隔達一年
    四月之久，顯非出於概括之犯意所為，無從構成連續犯，是本案之事實尚非前開
    確定判決既判力效力之所及甚明。
(五)、又信用卡之正常使用情形，商家須核對持卡人在簽帳單上之簽名與信用卡背面之
    簽名是否一致，此亦係商家辨明持卡人身分之簡便方法。被告持偽造信用卡刷卡
    ，為避免遭商家識破而順利達成其詐欺之目的，自亦會親自在信用卡背面簽名，
    以使其簽帳單上之簽名與信用卡背面之簽名一致，是被告應有在前開其使用之偽
    造信用卡背面偽簽「柯加祿」之簽名，及綽號「阿文」者應有在其使用之偽造信
    用卡背面偽簽「陳瑞民」之簽名無疑。
(六)、查被告與綽號「阿文」者，共同在前開偽造信用卡背面，偽造「柯加祿」、「陳
    瑞民」簽名各一枚，並持偽造信用卡向「統一量販超市」刷卡，及偽造柯加祿、
    陳瑞民之簽帳單，足以生損害於柯加祿、陳瑞民、「統一量販超市」、義大利銀
    行及財團法人聯合信用卡中心。又被告與綽號「阿文」者共同向「統一量販超市
    」詐得總價二萬一千五百九十九元之煙酒，亦有為自己不法所有之意圖。被告之
    所辯無非卸飾之詞，不足採信，事證明確，其犯行洵堪認定。
二、按信用卡之簽帳單，係持卡人向特約商店消費後簽署持卡人之姓名，由特約商店
    將第一聯交持卡人收執，第二、三聯則由特約商店取回，再由特約商店將第三聯
    交予收單機構存查，資以向發卡銀行請款，而該簽帳單由持卡人簽名，即表示持
    卡人同意依據其與發卡銀行間之約定，對其所購物品或接受服務，均應按簽帳單
    之消費金額，付款予發卡銀行，故持卡人於該簽帳單簽名，係所簽金額負擔付款
    之義務，客觀上已具備私文書之性質；又信用卡背面之簽名，因該簽名欄位下標
    有「簽名ＡＵＴＨＯＲＩＺＥＤ  ＳＩＧＮＡＴＵＲＥ」（譯為授權簽名）等字
    樣，依其字面意思已得認知係用以識別持卡人之身分，且經持卡人簽名後與信用
    卡上之其他登載結合而具有文書之性質，尚無須藉由習慣或特約始可探悉其用意
    ，亦屬刑法第二百十條所稱之私文書。故核被告所為，係犯刑法第二百零一條之
    一第二項之行使偽造信用卡罪、第二百十六條、第二百十條之行使偽造私文書罪
    及第三百三十九條第一項之詐欺取財罪。被告與綽號「阿文」之成年男子間，有
    犯意聯絡及行為分擔，為共同正犯。被告偽造署押之行為，為其偽造私文書之部
    分行為；及其偽造私文書之低度行為，為其行使偽造私文書之高度行為所吸收，
    均不另論罪。被告與綽號「阿文」者共同多次行使偽造信用卡、行使偽造私文書
    及詐欺取財之犯行，均各時間緊接，犯罪構成要件相同，顯係分別基於概括之犯
    意反覆而為，為連續犯，均應分別依刑法第五十六條之規定論以一罪，並加重其
    刑。所犯連續行使偽造信用卡罪、連續行使偽造私文書罪及連續詐欺取財罪間，
    有方法、結果之牽連關係，為牽連犯，應依刑法第五十五條規定從一重之連續行
    使偽造信用卡罪處斷。爰審酌被告犯罪之動機、目的、手段、其品性及智識程度
    、犯罪所生之損害尚非鉅大、於前案所犯行使偽造信用卡案件尚在法院審理中，
    猶仍行使偽造之信用卡詐欺取財，而為本件犯行，足見其未具悔意，及其犯罪後
    之態度等一切情狀，量處如主文所示之刑，並諭知易科罰金之折算標準。被告與
    綽號「阿文」者行使之偽造信用卡二張，雖未扣案，惟亦無證據證明業已滅失，
    不問屬於犯人與否，均應依刑法第二百零五條之規定宣告沒收；被告與綽號「阿
    文」者共同於信用卡簽帳單貳張（含一、二、三聯）上偽造之「柯加祿」、「陳
    瑞民」簽名，應依刑法第二百十九條之規定諭知沒收。至被告與綽號「阿文」者
    共同在前開二張偽造之信用卡背面，偽造「柯加祿」、「陳瑞民」之簽名各一枚
    ，因前開偽造信用卡業已諭知沒收，該等偽造之署押即無庸重複宣告沒收，併此
    敘明。
據上論斷，應依刑事訴訟法第二百九十九條第一項前段，刑法第二十八條、第五十六
條、第二百零一條之一第二項、第二百十六條、第二百十條、第三百三十九條第一項
、第五十五條、第四十一條第一項前段、第二百零五條、第二百十九條，罰金罰鍰提
高標準條例第一條前段、第二條，判決如主文。
中      華      民      國      九十二      年    七      月      七    日
                                   臺灣臺中地方法院刑事第七庭
                                       法  官  簡  源  希
右正本證明與原本無異。
如不服本判決，應於判決送達後十日內向本院提出上訴狀，上訴於臺灣高等法院臺中
分院( 須附繕本 )。
                                       書記官
中      華      民      國      九十二      年    七  月      八    日
附錄論罪科刑法條：
刑法第二百零一條之一第二項：行使前項偽造、變造之信用卡、金融卡、儲值卡或其
                            他相類作為簽帳、提款、轉帳或支付工具之電磁紀錄
                            物者，或意圖供行使之用，而收受或交付於人者，處
                            五年以下有期徒刑，得併科三萬元以下罰金。
刑法第二百十六條：行使第二百十條至第二百十五條之文書者，依偽造、變造文書或
                  登載不實事項或使登載不實事項之規定處斷。
刑法第二百十條：偽造、變造私文書，足以生損害於公眾或他人者，處五年以下有期
                徒刑。
刑法第三百三十九條第一項：意圖為自己或第三人不法之所有，以詐術使人將本人或
                          第三人之物交付者，處五年以下有期徒刑、拘役或科或
                          併科一千元以下罰金。


司法院資訊處製作；財團法人民間司法改革基金會備份。
